【裁判字號】    98,勞訴,153
【裁判日期】    981224
【裁判案由】    給付薪資等
【裁判全文】
臺灣臺北地方法院民事判決             98年度勞訴字第153號
原      告  乙○○
被      告  恩科科技股份有限公司
法定代理人  甲○○
上列當事人間給付薪資等事件，本院於九十八年十一月二十六日
言詞辯論終結，判決如下：
    主  文
被告應給付原告新台幣柒仟捌佰元，及自民國98年5月23日起至
清償日止，按年息5％計算之利息。
原告其餘之訴駁回。
訴訟費用由原告負擔。
本判決第一項得假執行。
原告其餘假執行之聲請駁回。
    事  實  及  理  由
壹、程序事項：
    按訴狀送達後，原告不得將原訴變更或追加他訴，但擴張或
    縮減應受判決事項之聲明者，不在此限，民事訴訟法第255
    條第1項第3款定有明文。原告於起訴時請求被告給付新台幣
    （下同）837600元，嗣於民國98年9月18日言詞辯論時將請
    求金額減縮為774,600元；復於98年9月18日言詞辯論時將請
    求金額擴張為793,800元，核屬減縮、擴張聲明事項，揆諸
    前開規定，應予准許。
貳、實體事項：
一、原告起訴主張：
  (一)被告公司於97年5月14日與原告簽訂合約書，向原告購買現
    有整套有機肥料製造機具，價金150萬元。原告已依約將機
    具設備移設於被告桃園縣新屋鄉之廠房內，並經被告受領驗
    收、堪供正常生產使用，並將技術及業務移轉予被告，依民
    法第367條及合約書之約定，被告應給付買賣價金150萬元，
    詎料，被告迄今僅給付75萬元予原告，尚有餘額75萬元迄未
    清償。被告所稱積欠之貨款為原告之子所應付，與原告無關
    。
  (二)另按上開合約書，原告自97年5月16日起擔任被告桃園縣新
    屋廠之廠長職務，每月月薪6萬元，另約定待被告公司月營
    運損益兩平之次月起調整為7萬元，並非以無薪方式任職，
    原告於薪資表簽名係因其確實有收款。然被告自97年5月起
    至10月止，本應給付原告36萬元之薪資，但被告僅支付
    275,400元，餘額尚有84,600元未為給付，爰依民法第482條
    及勞動基準法第21條第1項請求被告給付。另原告曾為被告
    代購36,000元之25馬力變速馬達1台，與原告代保管肥料貨
    款76,800元抵銷後，被告連同上開薪資部分應給付原告
    43,800元。
  (三)聲明：1.被告應給付原告793,800元，及自起訴狀繕本送達
    之翌日起至清償日止，按年息5％計算之利息；2.訴訟費用
    由被告負擔；3.願供擔保請准宣告假執行。
二、被告則抗辯：
  (一)被告於97年5月14日與原告簽訂合約書，包含製造機拒移轉
    、有機肥料業務移轉與聘任、有機肥料製造技術移轉與持股
    三部分。合約書第1條所謂評估價值150萬元，係包含上開三
    部分，亦即機具部份50萬元，機具整修費用30萬元（但機具
    已有十幾年機齡，多處損耗，整修部分被告實際花費40 萬
    元），技術移轉予客戶移轉約70萬元，原告幾經被告催促均
    未確實履約，僅交付機具，依合約書第8條約定，合約已於
    97年12月31日自動終止。被告業已支付75萬元，已超過機具
    之價值（50萬元），原告既未依約移轉技術、業務、客戶，
    被告無庸再給付價金。
  (二)詎原告乙○○與其子許家榮涉嫌掏空被告公司，除積欠本公
    司貨款2,059,872元，造成被告公司週轉不靈外，並未依合
    約書將業務及客戶移轉予被告，使被告營運陷入困境損失難
    以估計。被告已於97年11月24日解除原告在被告公司所有職
    務，僅為被告公司肥料產品經銷商。被告之子許家榮則自97
    年11月30日起免職，自97年12月1日起改為約聘人員。原告
    已向彰化地方法院檢察署提出背信告訴，業經以98年度偵字
    第2190號案件偵辦在案。
  (三)至於原告薪資部份，因原告積欠本公司貨款，故同意以減薪
    、無薪等方式留職；原告稱代被告所收取之貨款均是在被告
    未知悉授權之情況下收取。原告所稱代購36,000元之25馬力
    變速馬達1台云云，經被告查證並無此事。
  (四)原告之請求均無理由，自不生抵銷之問題。
  (五)聲明：原告之訴駁回。訴訟費用由原告負擔。
三、兩造不爭執事項：
  1.兩造於97年5月14日簽訂合約書，由被告向原告購買現有整
    套有機肥料製造機具、技術及業務移轉，買賣價金l50萬元
    ；雙方並約定自同年月16日起由被告聘任原告為被告公司新
    屋廠廠長，每月薪資60,000元，待公司營運損益兩平之次月
    起調整為70,000元，以後依被告公司規定考核與調整(北勞
    調卷第5頁原證l)。原告已交付機具。
  2.原告自97年5月起至同年10月止，每月向被告公司領取之薪
    資分別為30,000元、60,000元、60,000元、60,000元、
    35,400 元、30,000元(本院卷第11頁被證l)。
  3.被告於97年11月28日為如下之公告(北勞調卷第6頁原證2)：
  (1)茲原告因經營失策造成本公司損失，有關損失事項另案處理
    。
  (2)原告自同年11月24日起解除本公司顧問職及所有職務，且自
    公告日起原告僅為本公司之各種肥料產品經銷商。
  (3)許家榮自97年11月30日起免職，自97年12月1日起改為約聘
    人員。
  4.被告對原告及原告子許家榮提出涉嫌背信之刑事告訴，台灣
    彰化地方法院檢察署以98年度偵字第2190號偵查中。
四、貨款部分
  (一)原告請求貨款，係以兩造合約書第1條約定「乙方（被告）
    同意購入甲方（原告）現有整套有機肥料製造機具，評估價
    值計新台幣150萬元」，以及第4條約定第1期款50萬元於簽
    約後支付、第2期款50萬元於裝機、試車、正式生產後一個
    月由乙方扣除設備改良費用之餘額支付，第3期款50萬元於
    第2期款項支付日期之3個月後支付之約定為據。
  (二)經查，兩造合約書約定共分3部分，第一部分為製造機拒移
    轉（即上開機器買賣之約定）；第二部分為有機肥料業務移
    轉與聘任，約定被告聘原告為新屋廠廠長（第5條），原告
    同意於97年12月31日前移轉有機肥料相關業務與客戶（第6
    條）等；第三部分為有機肥料製造技術移轉與持股，並約定
    被告提供10％股份作為對價，最高以200萬元為限（第7條）
    ，原告同意於97年12月31日前移轉有機肥料製造及摻配技術
    予被告（第8條）等，此有合約書在卷可稽（本院卷第5頁）
    。觀此合約之內容，雖三部分各有履行時期及對價，然綜觀
    全文，可知兩造之真意應係被告欲開始有機肥料事業，然缺
    乏設備、技術、客戶等，故出資向原告購買設備、聘原告擔
    任廠長，請原告移轉客戶、業務、技術等，以此方式相互合
    作進行有機肥料事業，是以上開三部分並非各自獨立互不相
    干，而係均須配合觀察，方不致曲解締約之真意。
  (三)按合約書第4條約定，「第2筆款項計新台幣50萬元於裝機、
    試車、正式生產後一個月由乙方扣除設備改良費用之餘額支
    付甲方。第3筆款項計新台幣50萬元於第2筆款項支付日期之
    3 個月後支付甲方」，原告請求給付貨款75萬元，顯係該條
    所稱之第2、3期款，則依此約定，需原告交付之機器設備已
    達「裝機、試車、正式生產後一個月」，以及「第2筆款項
    支付日期之3個月」之階段，始可認為原告業已具備請款之
    條件，且此為原告之權利發生要件，原告就此有舉證之責。
  (四)被告係以原告並未履行第8條之義務為由，拒絕給付剩餘貨
    款，經查，觀兩造合約第7條約定，被告應提供10％股份作
    為原告提供有機肥料製造技術移轉之對價，以及第8條約定
    ，原告應於97年12月31日前移轉有機肥料製造及摻配技術予
    被告等節，可知被告須賴原告移轉有機肥料製造及摻配技術
    ，否則無從生產有機肥料，自無從認為被告於履行第8條所
    定義務前，原告交付之機器設備可達「正式生產」之階段。
    然原告就其於何時已將有機肥料製造及摻配技術移轉與被告
    一節，並未舉證以實其說，僅空言辯稱有留人在工廠幫被告
    生產云云，自無從認為其已將有機肥料製造及摻配技術移轉
    與被告，揆諸前開說明，即無從認為原告已可正式生產，亦
    無從認為契約第4條所約定第2期款、第3期款之給付時期業
    已屆至。從而，原告請求第2、3期貨款75萬元，即屬無據，
    不應准許。
五、薪資及代購馬達部分
  (一)原告主張被告自97年5月起至10月止，本應給付原告36萬元
    之薪資，但被告僅支付275,400元，餘額尚有84,600元未為
    給付，請求被告如數給付；被告則以係原告自己承諾減薪或
    無薪，因原告介紹其子連工帶料前來代工，但欠款200多萬
    遲不解決，原告即提議自97年11月開始無薪，被告有在薪資
    表上簽名表示同意減薪，並提出薪資表為證（本院卷第11
    頁）。
  (二)合約第6條約定「自2008年5月16日起由乙方聘任甲方為新屋
    廠廠長，每月薪資為＄60,000，待公司月營運損益兩平之次
    月起調整為＄70,000，以後依公司規定考核與調整」，足認
    目前兩造約定原告擔任新屋廠廠長之薪資為每月6萬元。此
    既為兩造議定之薪資，除原告同意減薪，或被告證明有何正
    當依據可裁減原告薪資外，尚不得片面對原告減薪。
  (三)被告雖以原告在薪資表上之簽名佐證原告有同意減薪，然為
    被告所否認有同意減薪或無薪，並稱簽名僅表示收受款項，
    並未同意減薪。觀薪資表之記載，被告雖有於薪資表上簽名
    ，然除簽名外並無其他註記，而依社會通念，原告既有收受
    款項，要無拒絕簽收之理，然如無其他情事，簽名僅能認為
    係收受款項之確認，無從認為有認同減薪之意。被告既未能
    另行舉證以實其說，自無從認惟被告確有同意減薪，從而，
    原告自應依約給付97年5至10月之薪資36萬元之薪資，扣除
    被告業已支付之275,400元，餘額尚有84,600元，被告就此
    部分款項請求原告如數給付，即屬有據。
  (四)原告另主張曾為被告代購36,000元之25馬力變速馬達1台，
    然為被告所否認，原告就此亦未能舉證以實其說，則其請求
    原告給付此部分之款項，即屬無據。
  (五)又，原告自承曾代保管肥料貨款76,800元，應與上開款項抵
    銷，則以被告應支付之薪資餘額與原告代保管肥料貨款
    76,800元抵銷後，被告應給付之款項僅餘7800元。
五、綜上，原告請求被告薪資餘額7,800元，及自起訴
    狀繕本送達之翌日即98年5月23日起至清償日止，按年息5％
    計算之利息，為有理由，應予准許；逾此部份之請求則屬無
    據，應予駁回。
六、原告陳明願供擔保，聲請宣告假執行，經核原告勝訴部分，
    所命給付之金額未逾新台幣50萬元，應依職權宣告假執行，
    至原告敗訴部分，其假執行之聲請，因訴之駁回而失所附麗
    ，不應准許。
七、據上論斷：原告之訴為一部有理由，一部無理由，並依民事
    訴訟法第79條但書、第389條第1項第5款，判決如主文。
中    華    民    國    98    年    12    月    24    日
                    勞工法庭    法  官  陳怡雯
以上正本係照原本作成。
如對本判決上訴，須於判決送達後20日內向本院提出上訴狀。
中    華    民    國    98    年    12    月    24    日
                                書記官  鄭美華

司法院資訊處製作；財團法人民間司法改革基金會備份。
